臺灣臺北地方法院民事判決　　　　　　　 93年度建字第327號
原　　　告　堯詳石材實業有限公司
法定代理人　甲○○
訴訟代理人　王信雄律師
被　　　告　大室內裝修工程股份有限公司
法定代理人　乙○○
訴訟代理人　謝協昌律師
上列當事人間請求給付工程款事件，本院於中華民國九十四年五
月二十日言詞辯論終結，判決如下：
    主      文
被告應給付原告新臺幣貳拾伍萬參仟肆佰參拾伍元及自民國九十
三年十二月十四日起至清償日止，按年息百分之五計算之利息。
原告其餘之訴駁回。
訴訟費用由被告負擔百分之四十三，餘由原告負擔。
本判決原告勝訴部分，得假執行；但被告如以新臺幣貳拾伍萬參
仟肆佰參拾伍元供擔保，得免為假執行。
原告其餘假執行之聲請駁回。
    事實與理由
壹、程序方面：被告法定代理人於起訴前即已由楊祺松變更乙○
    ○，有原告提出之公司變更登記事項卡可證，嗣原告於民國
    93年12月7日更正被告法定代理人，應准許之，先予敘明。
貳、原告起訴主張：
一、原告於92年12月2日承包被告亮碧思SPA生活館裝修工程之石
    材工程，其工程尾款尚積欠新臺幣（下同）593,444元，前
    經原告多次催討，被告均藉詞拖延，為此提起本訴。
二、兩造簽訂工程前後分為兩期，第一期工程款（含稅）為1,84
    7,292元，第二期追加工程款（含稅）為397,071元，合計2,
    244,363元，扣除被告已支付之第一期工程款1,650,919 元
    ，尚未給付之工程款為593,444元。被告主張之總工程款有
    誤。
三、依兩造簽訂之分包工程、材料訂購合約書，就被告之報價單
    列表項次第四項「八角柱」僅註記使用石材為「路易石」，
    契約並無特別約定為原告剖開刨空或石板黏合之方式製作。
    系爭四根石柱單價為每根80,000元，原告依約完工並經被告
    驗收，業主已在營業，並支付被告全部承攬之工程款，原告
    自得請求工程尾款。
四、鈞院去函臺北市石材製品商業同業公會及臺灣區石礦製品工
    業同業公會所得之回文函復，結果相差甚大，前者以伯爵石
    為評估基礎，後者則以西班牙玫瑰紅為例，兩者價差過鉅，
    輕率作出石柱製作方式及價格計算之意見，與事實顯有差距
    ，要難做為爭訟事項判斷依據。
五、訴之聲明：
（一）被告應給付原告593,444元，及自起訴狀繕本送達翌日起
      至清償日止，按年息5%計算之利息。
（二）原告願供擔保，請准宣告假執行。
參、被告則以下列辯詞置辯：
一、被告與原告確於92年底簽訂工程合約，由被告將坐落於臺北
    市○○○路○段15之1號20樓之「亮碧思SPA生活館」裝修工
    程之石材工程，交由原告承攬施作。然原告施作期間，關於
    八角柱之施工部分，雙方約定應於圖面確認後12天即92年12
    月初，原告即應進行石柱施作，原告卻拖延至93年1月1日及
    93 年1月19日方分批進場施作。雙方原來約定石柱應以原石
    剖開後再加工刨成八角形之方式為之，原告於93年1月1日所
    進場施作之四根石柱並無問題，然93年1月19日施作之石柱
    ，竟以石板黏合之方式拼裝而成，經被告多次要求拆除重作
    ，原告仍以石板黏合之石柱製作，被告拒絕驗收，原告卻表
    示因購入之原石剖開後內部材質問題，無法滿足八根柱子均
    以原石製作需求，因此其中四根僅能另以石板黏合方式為之
    ，強令被告接受，並表示若拒絕接受，將全面癱瘓其他工程
    進行。由於被告與業主所約定完工期限已至，而原告前已作
    輟無常，工期嚴重延宕，被告將面臨無法完工及業主鉅額違
    約罰款責任，只得無奈接受此一嚴重瑕疵，並向原告表示嗣
    後再行會算扣款事宜。
二、今系爭工程已完工，總工程款為2,170,353元，扣除已支付
    之1,650,918元，被告尚未支付之款項為519,435元，並非原
    告聲稱之593,444元。此外原告對石柱施工之瑕疵經被告催
    告修補仍未修補，依民法第493條、第494條規定，被告自得
    請求減少報酬。一般而言，石板黏合之石柱價值僅有石材刨
    空之石柱價值之10%至20%，由於契約約定單價為每根80,000
    元，四根共320,000元，以20%計算，此四根石板黏合之石柱
    價值僅有64,000元，就差額256,000元部分，被告自得請求
    減少報酬。
三、又原告曾就檯面石材開孔之木作打版部分請求被告代為施作
    ，並請被告代為施作矽膠填縫收邊之工程，經雙方同意前開
    代為施作之工程款10,000元於尾款中扣除，因此被告亦得主
    張扣除10,000元。綜上所述，被告僅需支付253,435元，前
    原告雖同意減少報酬，卻不同意減少比例而未能達成共識，
    因此原告方提出本件訴訟。然依前開說明，原告請求逾253,
    435元之部分屬無理由。
四、依臺灣區石礦製品工業同業公會回函意旨指出，二片接之價
    格約為八片接之六倍，依此原告本得以16%價格請求減少報
    酬，今以20%計算請求減少報酬，尚且有利於原告。
五、訴之聲明：
（一）原告請求逾新臺幣253,435元之金額部分駁回。
（二）如受不利判決，願供擔保請准宣告免為假執行。
肆、兩造不爭執之事實：
一、兩造於92年12月2日簽訂工程合約，由被告將坐落於臺北市
    ○○○路一段15之1號20樓之「亮碧思SPA生活館」裝修工程
    之石材工程，交由原告承攬施作，該工程已完工，業主已開
    始營業。
二、原告曾就檯面石材開孔之木作打版部分請求被告代為施作，
    並請被告代為施作矽膠填縫收邊之工程，經雙方同意前開代
    為施作之工程款10,000元於尾款中扣除。
伍、得心證之理由：
一、原告主張兩造簽訂工程前後分為兩期，第一期工程款（含稅
    ）為1,847,292元，第二期追加工程款（含稅）為397,071元
    ，合計2,244,363元，扣除被告已支付之第一期工程款1,650
    ,919 元，尚未給付之工程款為593,444元等情，被告則以上
    開辯詞資為抗辯。故本件爭執點在於本件工程款總金額及已
    支付金額各為何？原契約約定之石柱施作方式得否以原石剖
    開刨空方式製作？原石剖開刨空與石板黏合方式之價格是否
    不同？
二、經查原告主張工程款總金額為2,244,363元，被告已支付之
    第一期工程款1,650,919元等情，被告則以總工程款應為2,1
    70,353元，扣除已支付之1,650,918元等語資為抗辯，原告
    並未舉證證明工程款總金額為2,244,363元，應以被告自認
    之金額2,170,353元範圍為真，又原告主張被告已支付1,650
    ,919 元部分，比被告辯稱已支付1,650,918元還多1元，以
    已支付1,650,918元對原告有利，並經被告自認，故應認被
    告已支付1,650,918元，故扣除已支付金額1,650,918元，被
    告尚未支付金額應為519,435元（2,170,353－1,650,918＝5
    19,435）。
三、又查依被告提出且為原告不爭執真正之契約圖說（見卷 (一
    )第33項）觀之，在該圖說內已明白記載「柱內挖空」，顯
    然兩造就系爭石柱已約定須以柱內挖空之方式製作，原告主
    張報價單未註明以何方式製作云云，即不足採，雖原告復主
    張那麼長石柱不可能挖空云云，台北市石材公會並函覆持相
    同意見，惟查被告辯稱系爭石柱共八支，其中四支係以原石
    剖開挖空方式製作等情，為原告所不爭執，且台北市石材公
    會係屬石材買賣性質之公會，對石柱製作之資訊可能較為貧
    乏，故經被告聲請本院向製作石材較為專業之台灣區石礦製
    品工業同業工會函詢有關以上開契約圖說所示石柱，就同一
    規格、同一樣式、同一石材（伯爵石）之石柱，以「完整原
    石剖開挖空製作」與「以石板黏合製作」方式，所需石材價
    格有無差別，價格各為多少？又同尺寸究有無可能以「剖開
    挖空」方式製作之結果，該公會以「一、石柱製作方式依工
    廠機械設備不同可區分為：（１）一體成型．．．原石挖空
    （２）二片接．．．原石對剖挖空組合」（３）八片接．．
    ．三公分石板組合。二、依附圖所示其價格分別計算如下：
    （１）一體成型：25,000元／ｍｘ2. 3＝57,500元（２）二
    片接：20,500元／ｍｘ2.3＝47,150（３）八片接：3,500元
    ／ｍｘ2.3＝8,050元。三、前述價格僅計算製品價（不含施
    工費用），因各家報價不一，價格僅供參考。」函覆，此有
    台灣區石礦製品工業同業公會94年3月28日、94年4月28日（
    94）台石製公字第94063、94088號函在卷可稽（見卷 (一)7
    3頁、卷 (二)第17頁），可見系爭石柱仍得以剖開挖空之方
    式製作，且在價格上，八片接方式僅為一體成型、二片接方
    式之百分之十四、百分之十七而已，故原告主張那麼長石柱
    不可能挖空云云，即不足採，而製作方式不同，價格即有差
    別，則系爭石柱既係以八片接方式製作，被告主張以比上開
    函覆比例更高之百分之二十計算系爭石柱價值，應為可採。
四、按工作有瑕疵者，定作人得定相當期限，請求承攬人修補之
    。又按承攬人不於前條第 1 項所定期限內修補瑕疵，或依
　　前條第3項之規定拒絕修補或其瑕疵不能修補者，定作人得
  　解除契約或請求減少報酬。民法第493條第1項、第494條第1
    項分別定有明文。故原告既認系爭石柱以石板黏合非瑕疵而
    未能修補，被告自得請求減少報酬。從而以約定單價為每根
    80,000元，四根共320,000元，20%計算，此四根石板黏合之
    石柱價值為64 ,000 元（320,000ｘ20％＝64,000），則就
    差額256,000元部分（320,000－64,000＝256,000），被告
    自得請求減少報酬。
五、綜上所述，被告未付工程款為519,435元，扣除減少報酬256
    ,000 元及代為施作之工程款10,000元，被告公司應僅支付
    253,435元，被告並為認諾。從而原告依承攬契約法律關係
    ，請求被告給付在253,435元及自起訴狀繕本送達被告翌日
    即93年12月14日起算之法定遲延利息之範圍內，為有理由，
    應予准許，逾此部分，則無理由，應予駁回。
六、兩造陳明願供擔保，聲請宣告假執行或免為假執行，經核原
    告勝訴部分，業經被告認諾，依民事訴訟法第389條第1項第
    1款規定，本院應就此部分，依職權宣告假執行，另被告聲
    請免為假執行部分，亦合於法律規定，爰酌定相當之擔保金
    額宣告之；原告其餘假執行之聲請，因訴之駁回而失所依據
    ，不予准許。
七、因本案事證已臻明確，兩造其餘主張陳述及所提之證據，經
    本院審酌後，認與判決之結果無影響，爰不一一論駁，附此
    敘明。
陸、訴訟費用之裁判依據：民事訴訟法第79條。
中　　華　　民　　國　　94　　年　　5 　　月　　31　　日
                  民事第二庭    法　官　黃雯惠
以上正本係照原本作成。
如對本判決上訴，須於判決送達後20日內向本院提出上訴狀。
中　　華　　民　　國　　94　　年　　5 　　月　　31　　日
                    　　　　　　書記官　林玗倩
